【裁判字號】    97,易,734
【裁判日期】    970421
【裁判案由】    妨害自由等
【裁判全文】
臺灣板橋地方法院刑事判決               97年度易字第734號
公  訴  人  臺灣板橋地方法院檢察署檢察官
被      告  乙○○
            甲○○○
共      同
選任辯護人  陳世英律師
上列被告等因妨害自由等案件，經檢察官提起公訴（96年度偵字
第19807 號），本院判決如下：
    主  文
乙○○、甲○○○均無罪。
    理  由
一、公訴意旨略以：被告乙○○與被告甲○○○於民國96年6 月
    21日上午11時許，共同基於妨害自由之犯意聯絡，在告訴人
    丙○○位在臺北縣新莊市○○路71巷29號8 樓之住處，偕同
    不知情之案外人林麗麗、江漢川一同搬運物品之際，分別由
    被告甲○○○、乙○○抓住告訴人丙○○之左手及右手，以
    阻止告訴人丙○○拍照存證，妨害丙○○行使權利。被告乙○○另基於傷害之故意，徒手拍打丙○○之右手，因而造成
    丙○○受有右前臂挫傷之傷害，因為被告乙○○、甲○○○
    共同涉犯刑法第304 條第1 項之強制罪嫌，被告乙○○另涉
    犯刑法第277條第1項之傷害罪嫌。
二、按犯罪事實應依證據認定之，無證據不得認定犯罪事實；又
    不能證明被告犯罪者，即應諭知無罪之判決，刑事訴訟法第
    154 條第2 項、第301 條第1 項分別定有明文。再按「被害
    人之為證人，與通常一般第三人之為證人不侔。被害人就被
    害經過所為之陳述，其目的在於使被告受刑事訴追處罰，與
    被告處於絕對相反之立場，其陳述或不免渲染、誇大。是被
    害人縱立於證人地位具結而為指證、陳述，其供述證據之證
    明力仍較與被告無利害關係之一般證人之陳述為薄弱。從而
    ，被害人就被害經過之陳述，除須無瑕疵可指，且須就其他
    方面調查又與事實相符，亦即仍應調查其他補強證據以擔保
    其指證、陳述確有相當之真實性，而為通常一般人均不致有
    所懷疑者，始得採為論罪科刑之依據」，最高法院著有95年
    度台上字第6017號判決可資參照。
三、公訴人認被告乙○○、甲○○○涉有強制及傷害罪嫌，無非
    以證人即告訴人丙○○之證詞、行政院衛生署臺北醫院診斷
    證明書1 紙及告訴人丙○○受傷照片2 幀為其主要之積極證
    據。訊據被告乙○○、甲○○○均堅決否認上揭犯行，均辯
    稱：當天我們至案發現場拿私人物品，告訴人丙○○雖一直
    拍照，但雙方並未有任何肢體上的接觸；事後我們要離開走
    出門外時，突見告訴人丙○○拿起滅火器，我們怕他是要攻
    擊我們，所以趕緊將大門關上，而告訴人丙○○見狀亦在門
    內與我們拉扯門，之後電梯來了我們就趕緊下樓，完全沒有
    任何妨害告訴人丙○○拍照或傷害他的行為等語。經查，上
    揭公訴人所指各節，固有證人即告訴人丙○○在偵查中之證
    述為據，惟就被告二人分別抓住告訴人丙○○之左手與右手
    而妨害其行使拍照存證之權利部分，再無其他補強證據可資
    本院形成被告二人確有為上開強制犯罪之心證。至被告乙○○徒手拍打告訴人丙○○右手致其受傷部分，雖另有行政院
    衛生署臺北醫院診斷證明書1 紙及受傷照片2 幀在卷為憑，
    但告訴人丙○○既稱被告乙○○係徒手拍打其右手臂，則徒
    手拍打如何造成如上開診斷書及照片所示之挫傷甚且告訴人
    丙○○自稱之破皮流血，非全然無疑，況證人江漢川在偵查
    中結證稱：當天我們四人到現場按門鈴後，丙○○自行開門
    詢問乙○○做何事，乙○○表示欲搬取私人物品，當時丙○○並未有任何表示，之後丙○○取出相機拍照，我們將物品
    搬出屋外後，我自門外見丙○○自屋內取出滅火器，高舉過
    肩，被告二人見狀趕緊將門拉上，雙方在門口拉扯門，我上
    前勸阻丙○○，丙○○即放手，當時電梯到我們就離開；搬
    運物品時確定被告二人與丙○○並無任何肢體衝突，拉扯門
    時無法確定黃有無因而擦傷等語，是被告乙○○是否確有拍
    打告訴人丙○○之行為，益發可疑。雖證人江漢川在警詢中
    曾稱其當時在廚房拆淨水器等語，是證人江漢川是否全程皆
    在告訴人丙○○及被告二人身旁尚有疑義，但衡情被告二人
    若確有與告訴人丙○○發生肢體衝突，同在屋內之江漢川亦
    無毫無所悉之理。綜上所述，實難認被告乙○○確有拍打告
    訴人丙○○右前臂之故意傷害行為。又公訴人在論告時雖稱
    被告二人自承離去現場之際與告訴人丙○○拉扯門，足見被
    告有傷害告訴人之行為等語，然被告二人所稱：我們要離開
    現場走出門外時，突見告訴人丙○○拿起滅火器，我們怕他
    是要攻擊我們，所以趕緊將大門關上，而告訴人丙○○見狀
    亦在門內拉扯乙節，業經證人江漢川及林麗麗證述明確，是
    縱認告訴人丙○○之傷勢係於雙方拉扯門的過程中造成，客
    觀上既不能期待被告二人於告訴人取出滅火器時不採取將大
    門關上之消極防禦手段，主觀上亦難認被告等有藉此手段傷
    害告訴人丙○○之故意，從而，亦不得執此謂被告林麗麗確
    有傷害告訴人丙○○之犯行。
四、據上所陳，本件公訴人所憑之積極證據已不足以使本院確信
    被告二人確有上開強制及傷害犯行，揆諸首揭法條及判決意
    旨，被告二人之犯罪尚屬不能證明，本院自應為無罪之諭知
    。
據上論斷，應依刑事訴訟法第301條第1項，判決如主文。
本件經檢察官陳伯均到庭執行職務。
中    華    民    國    97    年    4     月    21    日
                  刑事第十庭    法  官  歐陽漢菁
以上正本證明與原本無異
如不服本判決應於送達後10日內向本院提出上訴狀
                                書記官  李崇文
中    華    民    國    97    年    4     月    22    日


司法院資訊處製作；財團法人民間司法改革基金會備份。
